【裁判字號】    98,交聲,404
【裁判日期】    980522
【裁判案由】    交管條例聲異
【裁判全文】
臺灣板橋地方法院交通事件裁定         98年度交聲字第404號
原處分機關  交通部公路總局臺北區監理所
異  議  人
即受處分人  甲○○
上列異議人即受處分人因違反道路交通管理處罰條例案件，對於
交通部公路總局臺北區監理所於98年2 月9 日所為之處分（原處
分案號：北監自裁字裁40-A00YMC637號）聲明異議，本院裁定如
后：
    主      文
異議駁回。
    理      由
一、原處分意旨略以：異議人即受處分人甲○○於民國97年12月
    14日8 時35分許，駕駛車牌號碼0895-QK 號自用小客車，行
    經臺市○○○路○ 段與基隆路交岔路口時，因在多車道右轉
    彎，不先駛入外側車道之違規事實，經警當場舉發，原處分
    機關乃依道路交通管理處罰條例第48條第1 項第4 款、第63
    條第1 項第1 款之規定，裁處罰鍰新臺幣（下同）600 元，
    並記違規點數1 點。
二、異議意旨略以：異議人駕駛0895-QK 號自用小客車行經臺北
    市○○○路○ 段與基隆路路口時，早已在該路口前20公尺切
    至外側車道，再從外側車道右轉，與警員所舉發之違規事實
    不符，為此聲明異議，請求撤銷原處分等語。
三、按汽車駕駛人轉彎時，在多車道右轉彎，不先駛入外側車道
    ，或多車道左轉彎，不先駛入內側車道者，處新臺幣600 元
    以上1800元以下罰鍰；又汽車駕駛人有道路交通管理處罰條
    例第48條情形者，除依原條款處罰鍰外，記違規點數1 點，
    道路交通管理處罰條例第48條第1 項第4 款、第63條第1 項
    第1 款分別定有明文。
四、經查，異議人於上揭時間駕駛車牌號碼0895-QK 號自用小客
    車，行經臺北市○○○路○ 段與基隆路路口等情，已為異議
    人所不爭，而異議人於前揭時、地駕駛上開自用小客車右轉
    彎時（上開交岔路口前有多車道，即二線直行車道、一線左
    轉專用車道、一線右轉專用道），未依規定先駛入外側車道
    ，即自上開路段直行車道逕行右轉往忠孝東路4 段方向行駛
    之違規事實，業據負責本案舉發之臺北市政府警察局信義分
    局交通分隊警員乙○○到庭具結證稱：當時伊是站在忠孝東
    路4 段的安全島上，臉是朝北，伊當時在執行取締違規，在
    97年12月14日8 時35分左右，伊見自小客車0895-QK 由基隆
    路北轉西，從中間車道直接右轉，就是從外側車道數來第二
    車道直接右轉，伊當場舉手攔停，異議人有停下來，他沒有
    跟伊爭執就簽收，伊告訴異議人，必須先駛入外側車道才能
    右轉，他當場也沒有表示意見，．．．，伊確定他沒有從外
    側車道右轉等語綦詳（見本院卷第27頁反面），並有證人乙
    ○○所庭呈標示執勤位置之現場圖1 紙及舉發地點照片1 幀
    附卷可稽，參以證人乙○○與異議人間，不僅未有任何怨隙
    ，且係毫不相識之人，衡情證人乙○○應無設詞攀誣，或虛
    構違規事實以陷害異議人之道理。況警員執行公務時，本身
    即受有行政懲處責任之監督，且其到庭具結作證，更係以刑
    事責任擔保其證言之真實性，故證人乙○○警員之上開證述
    內容，以及其所紀錄舉發之本件違規事實，經核尚無不可採
    信之處。再參諸交通警察或依法令執行交通稽查任務人員，
    開單舉發違反道路交通管理處罰條例所列之違規事實，經公
    路主管機關或警察機關所為之裁決處罰，本質上為行政處分
    ，係公務員基於職務上權力，依法就特定之具體事件所為具
    公法上效果之單方行政行為。基於公務員為公法上行為具有
    公信力之原則，該行政處分當可被推定為真正，且其據以依
    法處分之事實認定，亦應可推定為正確無誤，故本此公信原
    則，立法者乃賦予行政機關制定違反道路交通事件統一裁罰
    標準及處理細則，使執勤警員得當機處分以達其維護交通秩
    序、安全之行政目的；反之，若謂公務員一切行政行為均需
    預留證據以證其實，則國家行政勢必窒礙難行，且相關行政
    目的亦難達成，故刑事訴訟法就犯罪證據有關之規定中，與
    屬行政秩序罰之交通違規裁罰本旨不合之部分，自不在準用
    之列。從而，交通違規行政爭訟之舉證責任原理，應非如刑
    事案件中，必須超越任何合理懷疑，始可為有罪判決之嚴格
    程度，而係應與民事訴訟之舉證責任原理相類似，亦即基本
    上應就行政機關與人民所各自主張有利於己之事實，分配其
    應盡之舉證責任，而非逕予準用刑事訴訟法上之「無罪推定
    」原則，此觀諸行政訴訟法第136 條規定行政訴訟程序準用
    民事訴訟法第277 條舉證責任分配原則之立法意旨，即可明
    瞭。基此，本件受處分人即異議人並未就其上開所辯提供任
    何可資調查之事證，以佐證其所辯之內容，且經核亦無任何
    證據足資證明本件執勤警員確有捏造事實違法取締之情事，
    故證人乙○○警員本其維護交通秩序、安全職責所為之本件
    舉發，自應受到合法、正確之推定。綜上所述，異議人並無
    提出任何證據方法以供本院調查，且無任何證據證明員警之
    舉發有何違誤情事，是異議人上開所辯，顯無理由。
五、綜上所述，異議人於前揭時、地駕駛上開自用小客車在多車
    道右轉彎時，有不先駛入外側車道之違規行為，洵堪認定，
    異議人上開所辯不足採信。從而，原處分機關援引上揭規定
    ，裁處罰鍰600 元，並記違規點數1 點，於法有據，是本件
    異議為無理由，應予駁回。
六、依道路交通案件處理辦法第19條，裁定如主文。
中    華    民    國    98    年    5     月    22    日
                  交通法庭  法  官  林海祥
上列正本證明與原本無異。
如不服本裁定，應於裁定送達後5日內敘明抗告理由，向本院提
出抗告狀。
                            書記官  陳金鳳
中    華    民    國    98    年    5     月    22    日


司法院資訊處製作；財團法人民間司法改革基金會備份。
